【裁判字號】    98,易,1832
【裁判日期】    980623
【裁判案由】    違反就業服務法等
【裁判全文】
臺灣臺中地方法院刑事判決              98年度易字第1832號
公  訴  人  臺灣臺中地方法院檢察署檢察官
被      告  甲○○
                      5樓之3.
            乙○○
                    （另案於臺灣臺中女子監獄執行中）
上列被告因違反就業服務法等案件，經檢察官提起公訴（97年度
偵字第26845 號、第29264 號），本院判決如下：
    主      文
乙○○共同行使明知為不實之事項，而使公務員登載於職務上所
掌之公文書，足以生損害於公眾，處有期徒刑參月，如易科罰金
，以銀元佰元即新臺幣玖佰元折算壹日；減為有期徒刑壹月又
拾伍日，如易科罰金，以銀元佰元即新臺幣玖佰元折算壹日。
甲○○免訴。
    事實及理由
一、甲○○（偽造文書部分，因與本院97年度簡字第1145號確定
    判決，有裁判上一罪之關係，另由檢察官為不起訴處分；違
    反就業服務法部分，詳如後述）與年籍姓名不詳之柬埔寨國
    籍成年女子「阿姨」意圖營利，共謀以假結婚真打工之方式
    引進柬埔寨國人丙○○（MEAS SAM OEURN，另由檢察官依職
    權為不起訴處分）入境臺灣地區工作，渠等為貪圖厚利，約
    定丙○○來臺工作3年，第1年每月薪資美金150元，第2年美
    金300 元、第3年美金450元，其餘薪資報酬則由甲○○與「
    阿姨」剋扣。雙方謀議既定，乃夥同有偽造文書犯意聯絡之
    乙○○為假老婆，共同由無結婚真意之乙○○與丙○○於民
    國94年4月11 日，在柬埔寨境內辦理虛偽結婚登記後，於94
    年4 月19日，由乙○○授權具有偽造文書犯意聯絡之林順天
    （另由檢察官通緝中），向設於臺中縣梧棲鎮○○路212 號
    之臺中縣梧棲鎮戶政事所提出結婚登記申請書及相關證明資
    料，申請辦理結婚登記，使不知情之公務員將「民國94年 4
    月11日與柬埔寨國人丙○○（MEAS-SAMOEURN）（1976年5月
    6 日出生）結婚」之不實事項，接續登載於職務上所掌之戶
    籍登記簿及戶籍謄本記事欄上，足生損害於戶籍機關對戶籍
    管理之正確性。其後林順天或其同夥復持上開丙○○之戶籍
    登記資料向內政部入出境管理局（現改由內政部入出國及移
    民署辦理）提出申請丙○○入境依親之手續以為行使，並使
    該機關核發許可丙○○入境之簽證，足以生損害於內政部對
    於外國人出入境管理之正確性。甲○○因而於94年10月22日
    前往柬埔寨攜同丙○○入境臺灣。
二、甲○○為避免丙○○拒絕給付上開非法費用，竟扣留丙○○
    之護照及居留證，用以剋扣其薪資報酬。旋經甲○○之媒介
    ，自94年10月24日起，丙○○先在彰化地區某不知名之便當
    工廠工作4 月，每日工作時間自上午8時起至晚上8時止，僅
    星期一休息半天，無週休2 日，其後再前往臺中縣梧棲鎮之
    某水管工廠工作1月，每日工作時間自上午8時起至晚上10、
    12時止，無週休2 日，且行動自由遭到剝奪，不得自由外出
    。丙○○因無法忍受此種非人待遇，乃向甲○○反應，經甲○○同意後，自95年6 月18日起，又媒介丙○○前往臺中縣
    大里市○○路15號為雇主賴崑地（另經檢察官為不起訴處分
    ）所經營之養豬場工作，每日工作時間自上午6時起至下午6
    時止，中午休息2小時，無週休2日。賴崑地先支付新臺幣（
    下同）30萬元予甲○○，每月另支付丙○○1萬6,000元之薪
    資，均由甲○○按月前來收取，由甲○○扣留1萬1,000元後
    ，將丙○○之薪資每月5000元，交予柬埔寨之仲介，轉交予
    丙○○之母親，以此方式營利。丙○○因護照遭甲○○扣留
    ，且薪資均遭甲○○領走，無法自由離開工作地。嗣丙○○
    因無法忍受此種工作待遇，於97年9 月5、6日，向甲○○佯
    稱有警員前來盤查，必須拿回護照，甲○○因害怕遭人查獲
    ，乃將丙○○之護照，拿到養豬場交予丙○○。丙○○取得
    護照後，於97年9 月11日，前往臺中縣警察局豐原分局報案
    ，進而查獲上情。
三、案經臺中縣警察局豐原分局報告臺灣臺中地方法院檢察署檢
    察官偵查起訴。
    理    由
壹、有罪部分：
一、證據能力之說明：
  (一)按被告以外之人（包括證人、鑑定人、告訴人、被害人及共
    同被告等）於審判外之陳述雖不符刑事訴訟法第159條之1至
    之4 等四條之規定，而經當事人於審判程序同意作為證據，
    法院審酌該言詞陳述或書面陳述作成時之情況，認為適當者
    ，亦得為證據；當事人、代理人或辯護人於法院調查證據時
    ，知有刑事訴訟法第159條第1項不得為證據之情形，而未於
    言詞辯論終結前聲明異議者，視為有前項之同意，同 法 第
    159條之5定有明文。立法意旨在於傳聞證據未經當事人之反
    對詰問予以核實，原則上先予排除。惟若當事人已放棄反對
    詰問權，於審判程序中表明同意該等傳聞證據可作為證據；
    或於言詞辯論終結前未聲明異議，基於尊重當事人對傳聞證
    據之處分權，及證據資料愈豐富，愈有助於真實發見之理念
    ，且強化言詞辯論主義，使訴訟程序得以順暢進行，上開傳
    聞證據亦均具有證據能力。本件證人丙○○、咪娜、賴崑地
    均曾於警詢中為陳述，其性質雖屬傳聞證據，惟其等所為之
    上開警詢筆錄內容，業經當事人於審判程序同意作為證據，
    依上開規定，是其等於警詢中之證言應具有證據能力。
  (二)按被告以外之人於偵查中向檢察官所為陳述，除顯有不可信
    之情況者外，得為證據，同法第159條之1第2項定有明文。
    偵查中對被告以外之人（包括證人、鑑定人、告訴人、被害
    人及共同被告等）所為之偵查筆錄，或被告以外之人向檢察
    官所提之書面陳述，性質上均屬傳聞證據。惟現階段刑事訴
    訟法規定檢察官代表國家偵查犯罪、實施公訴，依法其有訊
    問被告、證人及鑑定人之權，證人、鑑定人且須具結，而實
    務運作時，檢察官偵查中向被告以外之人所取得之陳述，原
    則上均能遵守法律規定，不致違法取供，其可信度極高，職
    是，被告以外之人前於偵查中已具結而為證述，除反對該項
    供述得具有證據能力之一方，已釋明「顯有不可信之情況」
    之理由外，不宜以該證人未能於審判中接受他造之反對詰問
    為由，即遽指該證人於偵查中之陳述不具證據能力。本件證
    人丙○○、賴崑地於檢察官偵查中所為之陳述，其未曾提及
    檢察官在偵查時有不法取供之情形，且被告已同意作為證據
    ，依上說明，其等偵查中之證言自均具有證據能力。
二、訊據被告乙○○對於上開犯罪事實坦承不諱，核與證人丙○○、咪娜、賴崑地等人分別於警詢及偵查中證述之情節相符
    。並有臺中縣梧棲鎮戶政事務所97年9 月15日中縣梧戶字第
    0970002391號函附之結婚登記申請書、戶籍謄本、補領國民
    身分證申請書、柬埔寨王國結婚證明書、授權書、聲明書各
    1份、工作地點養豬場現場圖、丙○○宿舍現場圖各1紙，及
    現場照片8 張在卷可稽。足見被告乙○○自白犯罪與事實相
    符，其上揭行使明知為不實事項而使公務員登載於職務上所
    掌公文書之犯行，事證明確，洵堪認定。
三、新舊法比較：被告行為後，刑法業於94年1月7日修正，於同
    年2月2日公布，於95年7月1日施行。按行為後法律有變更者
    ，適用行為時之法律，但行為後之法律有利於行為人者，適
    用最有利於行為人之法律，修正後即現行刑法第2條第1項訂
    有明文。
  (一)刑法第214 條之使公務員登載不實罪，其罰金刑之法定刑原
    為得科銀元500元以下罰金，因罰金罰鍰提高標準條例第1項
    前段規定，提高為10倍，為得科銀元5000元以下罰金。而依
    修正後刑法施行法第1條之1規定：「（第一項）中華民國九
    十四年一月七日刑法修正施行後，刑法分則編所定罰金之貨
    幣單位為新臺幣。（第二項）九十四年一月七日刑法修正時
    ，刑法分則編未修正之條文定有罰金者，自九十四年一月七
    日刑法修正施行後，就其所定數額提高為三十倍。但七十二
    年六月二十六日至九十四年一月七日新增或修正之條文，就
    其所定數額提高為三倍」，及刑法第33條第5 款修正為：「
    主刑之種類如下：五、罰金：新臺幣一千元以上，以百元計
    算之」等規定觀之，依修正後之法律，刑法第214 四條使公
    務員登載不實罪所得科處之罰金刑最高額為新臺幣1萬5,000
    元、最低額為新臺幣1,000 元，然依被告行為時即修正前刑
    法第33條第5款規定之罰金最低額為銀元1元，並提高10倍計
    算，前開罰金刑，最高額為銀元5000元，最低額為銀元10元
    ，若乘以3倍而換算為新臺幣，最高額雖與新法同為新臺幣1
    萬5000元，然最低額僅為新臺幣30元。因此，比較上述修正
    前、後之刑罰法律，自以被告行為時即修正前關於科處罰金
    刑之法律較有利於被告。
  (二)再被告行為後，刑法第41條第1 項前段亦有修正，被告行為
    時，依修正前刑法第41條第1 項前段、罰金罰鍰提高標準條
    例第2條（現已刪除）之規定，有期徒刑、拘役易科罰金之
    折算標準，原以銀元100元、200元、300元折算1日，經折算
    為新臺幣後，應以新臺幣300元、600元、900元折算1日，而
    刑法第41條第1項前段修正後，則規定為以新臺幣1000元、2
    000元或3000元折算1日，此因屬科刑規範事項之變更，其折
    算標準為裁判時所應諭知，自有就新舊法規定比較之必要，
    經比較新舊法結果，以被告行為時關於易科罰金之規定，較
    有利於被告。故本案應依修正前刑法第41條第1 項前段及修
    正刪除前罰金罰鍰提高標準條例第2 條之規定，對被告諭知
    易科罰金之折算標準。
四、被告乙○○與丙○○並無結婚之意思，卻虛偽辦理結婚手續
    ，並據以使我國公務員為前揭登記，且持登載後之相關公文
    書予以行使之行為，足以生損害於戶政機關對戶政管理之正
    確性，及警察機關對於外籍人士進入我國之核查發生不正確
    之損害。是核被告所為，係犯刑法第216條、第214條之行使
    使公務員登載不實罪。且：
  (一)依修正前刑法第28條規定：「二人以上共同實施犯罪之行為
    者，皆為正犯。」修正後刑法第28條則規定：「二人以上共
    同實行犯罪之行為者，皆為正犯。」，經比較新舊法之結果
    ，舊法中「實施」一詞，尚涵蓋陰謀、預備、著手、實行之
    概念在內，較之新法僅以參與「實行」作為共同正犯之行為
    要件，舊法關於共同正犯之成立採取較為寬鬆之認定標準。
    惟本案被告行使使公務員登載不實犯行，均已達著手實行階
    段，無論依修正前、後之刑法第28條規定，均成立共同正犯
    ，就此部分應無新、舊法何者較有利於被告之可言，自應適
    用修正後刑法第28條之規定（參見最高法院95年第21次刑事
    庭紀錄節本）。從而，被告與甲○○、「阿姨」、丙○○、
    林順天對於上開犯罪之實行，有犯意聯絡及行為分擔，應依
    修正後刑法第28條規定，論以共同正犯。
  (二)爰審酌被告因貪圖收取報酬之犯罪動機，目的係在使外籍男
    子入境臺灣，而以假結婚方式使外籍女子得以申請入境，不
    僅破壞婚姻制度，且危害戶政機關對於戶籍管理、境管單位
    對於入境管理之正確性，其行為所生損害非微，然其於本院
    審理時已坦承犯行，態度良好等一切情狀，量處如主文所示
    之刑，並依修正前刑法第41條第1 項前段及廢止前罰金罰鍰
    提高標準條例第2 條之規定，對被告乙○○諭知易科罰金之
    折算標準。
  (三)又被告乙○○犯罪之時間為94年4月間，係在96年4月24日以
    前，合於中華民國九十六年罪犯減刑條例第2 條第1項第3款
    之減刑條件，爰減其宣告刑1/2，併依同條例第9條之規定，
    諭知易科罰金之折算標準，以示懲儆。
貳、免訴部分：
一、公訴意旨另以：被告甲○○除與被告乙○○共同持不實之結
    婚登記資料，辦理不實之戶籍登記，並持以申請丙○○入境
    外（此部分因與本院97年度簡字第1145號確定判決，具有裁
    判上一罪之關係，由檢察官另為不起訴處分），復於丙○○
    入境後，於94年10月媒介丙○○前往彰化地區之便當工廠工
    作4 個月；於95年某月間，再媒介丙○○前往台中縣梧棲鎮
    某水管工廠工作1個月；再於95年6月18日媒介丙○○前往台
    中縣大里市養豬場工作，迄於97年9 月間為警查獲。因認被
    告甲○○，此部分之行為另涉違反就業服務法第45條之規定
    ，而犯該法第64條第2項之罪嫌。
二、按案件曾經判決確定者，應諭知免訴之判決，刑事訴訟法第
    302條第1款定有明文。又連續犯、想像競合犯、牽連犯均為
    裁判上一罪，依審判不可分之原則，其犯罪事實之一部判決
    有罪確定者，效力仍及於全部。而既判力對於時間效力之範
    圍應以最後審理事實法院之宣示判決日為判斷之標準，此參
    照最高法院82年度第4 次刑事庭會議決議(一)著有明文。再被
    告甲○○行為後，刑法業於94年1月7日修正，於同年2月2日
    公布，並於95年7月1日施行。另行為後法律有變更者，適用
    行為時之法律，但行為後之法律有利於行為人者，適用最有
    利於行為人之法律，修正後即現行刑法第2條第1項定有明文
    。又按比較新舊法，應就罪刑有關之共犯、未遂犯、想像競
    合犯、牽連犯、連續犯、結合犯，以及累犯加重、自首減輕
    暨其他法定加減原因（如身分加減）與加減例等一切情形，
    本於統一性及整體性原則，綜其全部罪刑之結果而為比較，
    此有最高法院95年5月23日第8次刑庭會議決議第一、(四)則可
    資參照。
三、經查：被告前因違反就業服務法等案件（下稱前案），經臺
    灣臺中地方法院檢察署檢察官於97年9月3日，以97年度偵字
    第18233 號提起公訴，並經臺灣臺中地方法院改依簡易判決
    處刑，而以97年度簡字1145號判處有期徒刑4 月，減為有期
    徒刑2 月確定，有刑事簡易判決及被告前案資料查註表在卷
    可稽。而被告所為本案犯行與前案犯行均係以假結婚之方式
    ，從事非法人力仲介，意圖牟取不法利益。而前案媒介柬埔
    寨女子「波麗」非法工作之時間為94年7月間，而本件3次媒
    介丙○○非法工作之時間，分別為94年10月、95年某月(6月
    前)，及95年6月18日，顯係基於概括之犯意，於密接之時間
    內所為。雖公訴人認被告甲○○第3 次媒介丙○○前往賴崑
    池養豬場工作之時間自95年6月18日起，持續至97年9月間止
    ，已跨越95年7月1日刑法修正公布施行之後，自無連續犯或
    牽連犯之適用等語。惟查被告甲○○在95年6 月18日安排丙○○至賴崑池之養豬場工作前，早與賴崑池談妥條件，而於
    94年11月間，即由賴崑池交付仲介費用30萬元予被告甲○○
    等情，業據證人賴崑池於偵查中證述綦詳（97年度偵字第26
    845 號卷第20頁）。故被告甲○○居間媒介丙○○前往賴崑
    池養豬場工作之行為僅有1次，且於95年6月18日前即已完成
    ，應為即成犯，故其違犯就業服務法第64條第2 項之犯行，
    仍有於適用刑法總則時為刑法新舊法比較之必要。是本件被
    告甲○○所為，核與前經判決確定之違反就業服務法案件有
    連續犯之裁判上一罪關係，為同一案件。依首揭說明，應為
    前案確定判決效力所及，自應為免訴之諭知。
據上論斷，應依刑事訴訟法第299條第1項前段、第302條第1款，
刑法第2條第1項、第28條、刑法第216條、第214條、（修正前）
第41條第1項前段，(廢止前)罰金罰鍰提高標準條例第2條，中華
民國96年罪犯減刑條例第2 條第1項第3款、第7條、第9條，判決
如主文。
中    華    民    國    98    年     6    月    23    日
                  刑事第九庭  法  官  高英賓
上為正本係照原本作成。
如不服本判決應於收受判決後10日內向本院提出上訴書狀，並應
敘述具體理由；其未敘述上訴理由者，應於上訴期間屆滿後20日
內向本院補提理由書（均須按他造當事人之人數附繕本）「切勿
逕送上級法院」。
                              書記官  司立文
中    華    民    國    98    年    6     月    23    日
附錄論罪科刑法條：
刑法第214條
明知為不實之事項，而使公務員登載於職務上所掌之公文書，足
以生損害於公眾或他人者，處3年以下有期徒刑、拘役或5百元以
下罰金。
中華民國刑法第216條
行使第210條至第215條之文書者，依偽造、變造文書或登載不實
事項或使登載不實事項之規定處斷。


司法院資訊處製作；財團法人民間司法改革基金會備份。
